【裁判字號】    98,交訴,45
【裁判日期】    980724
【裁判案由】    公共危險等
【裁判全文】
臺灣彰化地方法院刑事判決              98年度交訴字第45號
公  訴  人  臺灣彰化地方法院檢察署檢察官
被      告  甲○○
上列被告因公共危險等案件，經檢察官提起公訴（98年度偵字第
3472號），本院就肇事逃逸部分，依簡式審判程序判決；另就過
失傷害部分，依刑事訴訟法第284條之1行獨任判決，茲判決如下
：
    主  文
甲○○犯過失傷害罪，處有期徒刑貳月，如易科罰金以新台幣壹
仟元折算壹日；又犯肇事致人傷害逃逸罪，處有期徒刑陸月，如
易科罰金以新台幣壹仟元折算壹日。應執行有期徒刑捌月，如易
科罰金以新台幣壹仟元折算壹日。
    事實及理由
一、犯罪事實：
  (一)甲○○於民國（下同）98年3月5日14時44分許，駕駛車牌號
    碼5660-LK號自小客車，沿彰化縣田中鎮○○里○○路由西
    往東欲左轉（起訴書誤載為：由東往西欲右轉）大社路493
    巷行駛，途經大社路493巷與產業道路交岔路口時，本應注
    意轉彎車應禮讓直行車，且應注意車前狀況，隨時採取必要
    之安全措施，而依當時天候為晴天，無障礙物且視距良好，
    並無不能注意之情事，竟疏未注意車前狀況，貿然駛入上開
    交岔路口左轉，適有乙○○騎乘車牌號碼BN9-425號重機車
    ，沿上開產業道路由南往北方向行駛直行，亦行至上開路口
    ，二車因而發生碰撞，機車之前方置物欄、前檔泥板位置撞
    擊汽車之右後車門位置，致乙○○人車倒地，受有「頭部外
    傷合併外傷性顱內出血及雙側慢性硬腦膜下出血」之傷害。
    詎甲○○駕駛上開動力交通工具肇事致人受傷後，本應即採
    取救護或其他必要措施並向警察機關報告，竟逕行逃離現場
    ，嗣經查訪附近民眾，並調閱路口監視攝影畫面，於98年3
    月5日15-1 6時許，循線查獲上情。
  (二)案經鍾肇法之妻鍾顏金貴行使獨立告訴權，訴由彰化縣警察
    局田中分局報告臺灣彰化地方法院檢察署檢察官偵查起訴。
二、認定事實之證據及理由：
  (一)被告甲○○於警訊、偵查、及本院審理中，對於上開事實過
    失情節、肇事逃逸坦承不諱。惟陳稱是由東向西行駛云云，
    然汽車受損部位是右後車門非左後車門，被害人由南往北行
    駛，按理被告應是由西往東行駛左轉碰撞才導致右後車門受
    損，此部分被告應是記憶錯誤。
  (二)告訴人丙○○○於警詢、偵查之證述。
  (三)被害人乙○○彰化基督教醫院診斷證明書、道路交通事故調
    查報告表、現場圖、現場照片、舉發違反道路交通管理事件
    通知單、路口監視器翻拍照片。
  (四)按道路交通安全規則第1項第2款規定，汽車行至無號誌或號
    誌故障而無交通指揮人員指揮之交岔路口，支線道車應暫停
    讓幹線道車先行。未設標誌、標線或號誌劃分幹、支線道者
    ，少線道車應暫停讓多線道先行；車道數相同時，轉彎車應
    暫停讓直行車先行；同為直行車或轉彎車者，左方車應暫停
    讓右方車先行。肇事地點十字路口兩條道路寬度約略相當，
    無支線幹道之分，然被告為轉彎車，被害人為直行車，被告
    應禮讓被害人先行，竟搶先左轉致發生碰撞，顯有過失。
  (五)按汽車駕駛人駕駛汽車肇事致人受傷或死亡，應即採取救護
    或其他必要措施，並向警察機關報告，不得駛離或逃逸，道
    路交通管理處罰條例第62條第3、4項定有明文。汽車駕駛人
    駕駛汽車肇事，不論其責任之歸屬為何，即有義務留在肇事
    現場，採取救護或其他必要措施，並向警察機關報告，以維
    護他人之生命與其他用路人之交通安全。其立法目的，既係
    促使駕駛人於肇事致死傷後，能對被害人即時救護，報告警
    察機關，以減少死傷，是該罪之成立祇以行為人有駕駛動力
    交通工具肇事，致人死傷而逃逸之事實為已足（最高法院92
    年度臺上字第4468號刑事判決意旨參照）。本件被告駕駛車
    輛撞擊被害人乙○○，致其受有：頭部外傷合併外傷性顱內
    出血及雙側慢性硬腦膜下出血之傷害，有被害人乙○○彰化
    基督教醫院診斷證明書可證，被告肇事後，理應下車查看，
    救助被害人，其竟未採取救護或其他必要措施，並未警察機
    關報告，反立即加速駕車離去，嗣後始經警查獲，是其過失
    傷害、駕車肇事逃逸之犯行，已可認定。
三、論罪科刑：
  (一)核被告甲○○所為，係犯刑法第284條第1項過失傷害罪；刑
    法第185條之4之肇事致人傷害逃逸罪。過失傷害部分屬於最
    重本刑3年以下有期徒刑之罪，依據刑事訴訟法第284-1條除
    外規定，可行獨任審判；又肇事逃逸部分，本院已裁定行簡
    式審判程序。刑法第284條第1項之過失傷害罪，係針對行為
    人應注意、能注意而不注意之過失行為予以非難；而同法第
    185條之4肇事致人死傷逃逸罪，則以處罰肇事後逃逸之駕駛
    人為目的，俾促使駕駛人於肇事後能對被害人即時救護，以
    減少死傷，是該罪之成立祇以行為人有駕駛動力交通工具肇
    事，致人死傷而逃逸之事實為已足，至行為人之肇事有否過
    失，則非所問，二者之立法目的及犯罪構成要件截然不同，
    且駕駛人之肇事逃逸，係在其過失行為發生後，為規避責任
    ，乃另行起意之另一行為，故行為人之過失犯行與其肇事致
    人死傷而逃逸之行為，應屬併罰關係（最高法院93年度台上
    字第5599號判決意旨參照）。
  (二)刑事訴訟法第233條第1項「被害人之法定代理人或配偶，得
    獨立告訴。」又最高法院94年度台非字第42號判決意旨：「
    告訴乃論之罪，其告訴應自得為告訴之人知悉犯人之時起，
    於六個月內為之；又被害人之法定代理人或配偶，得獨立告
    訴，刑事訴訟法第237條第1項、第233條第1項分別定有明文
    。被害人之告訴權與被害人配偶之告訴權，係各自獨立而存
    在，被害人雖未於告訴期間內提出告訴，其配偶仍得於告訴
    期間內合法提起告訴。」本件98年3月5日案發後，被害人配
    偶丙○○○98年3月27日於警局製作筆錄，獨立提起告訴（
    98年度偵字第3472號卷第8頁），然被害人乙○○於98年5月
    27日與被告達成調解，同意互不追究責任。然該份調解書並
    無告訴人丙○○○之簽名，故丙○○○並無撤回告訴，本院
    過失傷害部分仍應審理。
  (三)量刑審酌：被告與被害人發生碰撞後，未呼叫救護車或停留
    現場協助救護傷患，隨即駕車逃逸，罔顧被害人之生命安全
    ，兼衡被告有多項前科，雖不構成累犯，但素行不良，並審
    酌被告生活狀況，家庭環境、被害人所受腦部出血傷害，在
    一般而言雖非嚴重，但因為被害人年事已高，復原不易，另
    審酌被告犯後坦承犯行，已與被害人達成民事調解之態度等
    一切情狀，各量處如主文所示之宣告刑，並諭知易科罰金之
    折算標準，並定執行刑，以示懲儆。又大法官會議解釋第66
    2號，認為刑法第41條第2項數宣告刑均得易科罰金，執行刑
    超過六個月以上者不可易科罰金之規定違憲，故本院就執行
    刑部分諭知易科罰金之折算標準。
  (四)被告98年3月5日肇事逃逸，又於98年4月21日施用甲基安非
    他命，業經檢察官聲請簡易處刑（98年度毒偵字第1043號）
    ，無論該施用毒品案件最終判決之刑期是否在6個月以下而
    得易科罰金，被告於98年3月5日已經肇事逃逸犯行敗露，竟
    不知悔改而施用毒品，本院認肇事逃逸部分有執行刑罰必要
    ，若宣告緩刑難收預期效果，故不宣告緩刑。
四、適用法條：
  (一)刑事訴訟法第299條第1項、第273條之1第1項。
  (二)刑法第185條之4、第284條第1項、第51條第5款、第41條第
    1項前段。
本案經檢察官王元郁到庭執行職務。
中    華    民    國    98    年    7     月    24   日
                          交通法庭    法  官  葉明松
以上正本證明與原本無異。
如不服本判決應於收受判決後10日內向本院提出上訴書狀，並應
敘述具體理由；其未敘述上訴理由者，應於上訴期間屆滿後20日
內向本院補提理由書（均須按他造當事人之人數附繕本）「切勿
逕送上級法院」。
告訴人或被害人對於判決如有不服具備理由請求檢察官上訴者，
其上訴期間之計算係以檢察官收受判決正本之日期為準。
中    華    民    國    98    年    7     月    24   日
                                      書記官  施秀青
附錄本案論罪科刑法條：
中華民國刑法第185條之4
（肇事遺棄罪）
駕駛動力交通工具肇事，致人死傷而逃逸者，處 6 月以上 5 年
以下有期徒刑。
中華民國刑法第284條
（過失傷害罪）
因過失傷害人者，處6月以下有期徒刑、拘役或5百元以下罰金，
致重傷者，處1年以下有期徒刑、拘役或5百元以下罰金。
從事業務之人，因業務上之過失傷害人者，處1年以下有期徒刑
 、拘役或1 千元以下罰金，致重傷者，處 3 年以下有期徒刑、
 拘役或 2 千元以下罰金。


司法院資訊處製作；財團法人民間司法改革基金會備份。
